【裁判字號】    89,交訴,71
【裁判日期】    890704
【裁判案由】    過失致死
【裁判全文】
臺灣板橋地方法院刑事判決                          八十九年度交訴字第七一號
    公  訴  人  臺灣板橋地方法院檢察署檢察官
    被      告  乙○○
右列被告因過失致人於死案件，經檢察官提起公訴〔八十九年度偵字第七一二０號〕
，本院判決如左：
    主  文
乙○○因過失致人於死，處有期徒刑陸月，如易科罰金以佰元折算壹日。
    事  實
一、乙○○於民國〔下同〕八十五年間，因違反水利法案件，經臺灣高等法院判處有
    期徒刑肆月，緩刑年，於八十八年八月十二日確定，緩刑期內即八十八年十月
    二十一日下午三時三十分許，駕駛牌照號碼Ｆ二─二六八號預拌混凝土車，途經
    臺北縣三峽鎮建安一三八號之二附近，因水泥筒車身遭路旁樹枝羈絆，無法前進
    ，乃下車徒步前往張旭昇工作之工地求援，張旭昇聞訊陪同乙○○到場，乙○○
    預見水泥筒車頂離地點捌公尺，人員徒手站立水泥筒車頂排除道路障礙易失衡
    墜地致傷亡，仍確信不致生墜地致傷亡之結果，責由馳援之張旭昇徒手攀登車頂
    ，張旭昇忙於折枝排除障礙，重心失衡，不慎跌落地面，致張旭昇頭部外傷、臚
    內出血，經送醫急救，延至八十八年十一月二十四日上午零時十五分不治死亡。
二、案經臺北縣警察局三峽分局報請臺灣板橋地方法院檢察署檢察官相驗後，由該署
    檢察官簽分偵查起訴。
    理  由
一、訊據被告乙○○，供稱：「〔起訴之犯罪事〕沒有〔意見〕，但因為是工作中，
    是『意外』的，也有和解了」、「當時張旭昇有來幫我」、「後來送醫過三十幾
    天才死亡」、「死者〔指張旭昇〕是跌倒撞到頭部」、「我以後〔行事〕會小心
    」〔參見本院八十九年七月三日審判筆錄〕等。查：
    〔一〕右揭事實，業據被告於警訊時供稱：「我因駕駛預拌混凝土車時，行經三
          峽鎮安坑里建安一三八號之二約壹百公尺處，車身頂被樹枝卡住，死者張
          旭昇幫我將樹枝排除，不慎從車頂摔下，致該員受重傷送醫，至今不治死
          亡。」、「於民國八十八年十月二十一日十五時三十分許，我駕駛營大貨
          〔預拌混凝土車〕，行經三峽鎮安坑里建安一三八號之二約壹佰公尺處時
          ，因車頂被樹枝卡住，難行駛，遂向前方工地〔送貨地點求援〕，並由死
          者張旭昇爬至車頂將樹枝排除，用手折斷後，因沒有站穩，就從車身頂摔
          至地面上，致張旭昇受重傷，並送至三峽恩主公醫院急救。」〔參見八十
          八年度相字第一九一號卷第三頁正、反面〕，與被害人張旭昇之父甲○○
          指訴情節相符，被害人張旭昇係「因自高處跌下，致頭部外傷，臚內出血
          ，急救手術後仍不治死亡」，有法務部法醫研究所〔八八〕法醫所醫鑑字
          第一三一五號鑑定書止足參〔附八十九年度偵字第七一二０號卷第九頁至
          第十五頁〕，並經台灣板橋地方法院檢察署檢察官督同法醫相驗明確，製
          有相驗屍體證明書、驗斷書、及勘驗筆錄等附相驗卷足稽。
    〔二〕按「公路兩旁，得由地方政府種植行道樹，並負責養護；其種植位置，應
          會同公路主管機關勘定之。」、「公路主管機關，為維護公路路基、行車
          安全及沿途景觀，對公路兩側公、私有建築物與廣告物，得商請當地縣（
          市）政府勘定範圍，公告禁止或限制建築及樹立，不受都市計畫土地使用
          分區管制之限制。其原有之建築物、廣告物及其他障礙物有礙行車安全或
          觀瞻者，得商請建築主管機關，依法限期修改或強制拆除。但應給予相等
          之補償。」，公路法第三十二條、第五十九條第一項定有明文，據此，排
          除有礙行車安全之公路行道樹或其他障礙物，其養護責任在種植行道樹之
          地方政府、公路主管機關，非在用路人、駕駛人，從事駕駛業務之人關於
          排除路樹所致之行車障礙，非可認係其「業務上之行為」。惟被告於右開
          時、地駕駛之前開車輛，車高三八０公分，此有交通部公路局台北區監理
          所八十九年六月二十一日八九北監一字第一四００八號函附牌照號碼Ｆ二
          ─二六八號車輛之車籍資料附本院卷足佐，該車輛為預拌混凝土車，業據
          被告供明，據此推見水泥筒車頂離地參點捌公尺，人員徒手站立水泥筒車
          頂排除道路障礙易失衡墜地致傷亡，應為被告乙○○所預見。又被告迭稱
          ：「本件事故為意外」，與被害人張旭昇之父甲○○於本院陳稱「被告也
          不是故意的，是我們自己運氣不好」〔參見本院八十九年七月三日審判筆
          錄〕，互核相符，堪信被告於右開時、地，責由張旭昇徒手攀登車頂折枝
          排除障礙，係確信張旭昇不致生墜地致傷亡之結果，依刑法第十四條第二
          項規定，應以過失論，而其過失復與被害人墜地身亡有相當之因果關係，
          自仍不免其過失罪責。
    〔三〕本件事證明確，被告之右開犯行，堪予認定。
二、核被告所為係犯刑法第二百七十六條第一項之過失致人於死罪。起訴書認被告所
    為，係犯刑法第二百七十六條第二項之業務過失致人於死罪，尚有未洽，起訴法
    條應予變更。爰審酌被告之過失情節、所致之危害及肇事後已賠償被害人家屬損
    害，有臺北縣三峽鎮調解委員會八八民調字第三二一號調解書〔附八十九年度調
    參字第二０五四號卷〕足參，暨犯罪後態度等一切情狀，量處如主文所示之刑，
    並諭知易科罰金之折算標準。
據上論斷，應依刑事訴訟法第二百九十九條第一項前段、第三百條，刑法第二百七十
六條第一項，罰金罰鍰提高標準條例第一條前段、第二條，判決如主文。
本案經檢察官許智評到庭執行職務。
中      華      民      國      八十九      年     七     月     四     日
                                      臺灣板橋地方法院交通法庭
                                          法  官  陳  福  來
右正本證明與原本無異。
如不服本判決應於送達後十日內向本院提出上訴狀。
                                          書記官  陳  春  銘
中      華      民      國      八十九      年     七     月    十一    日
附錄本案論罪科刑法條全文：
刑法第二百七十六條：
因過失致人於死者，處二年以下有期徒刑、拘役或二千元以下罰金。
從事業務之人，因業務上之過失犯前項之罪者，處五年以下有期徒刑或拘役，得併科
三千元以下罰金。


司法院資訊處製作；財團法人民間司法改革基金會備份。
